臺灣臺東地方法院刑事判決　　　　　　　　　　　　　九十三年度易字第二三三號
　　公　訴　人　臺灣臺東地方法院檢察署檢察官
　　被　　　告　丙○○
右列被告因侵占案件，經檢察官提起公訴（九十三年度偵字第二一一六號），因被告
於準備程序進行中為有罪之陳述，本院合議庭裁定由受命法官獨任進行簡式審判程序
審理後，判決如左：
    主  文
丙○○連續意圖為自己不法之所有，而侵占對於業務上所持有之物，處有期徒刑捌月
；又意圖為自己不法之所有，而侵占對於業務上所持有之物，處有期徒刑柒月；應執
行有期徒刑壹年貳月。
    事  實
一、丙○○於民國八十三年六月至九十二年六月間（起訴書誤載為至九十二年四月間
    ），擔任大同戲院股份有限公司（下稱大同戲院）會計一職，負責保管該公司存
    放在以鄭新興及其女蔡侑靜名義，於臺東區中小企業銀行（下稱臺東企銀）開設
    之○三─○一─00000000─八號綜合存款帳戶（下稱系爭帳戶）款項，
    並由其保管系爭帳戶存摺及印章。詎其竟：（一）基於意圖為自己不法所有之概
    括犯意，自九十年九月二十八日起至九十一年九月二十六日止，連續偽造如附表
    所示之臺東企銀存摺存款取款條十四紙，並未經大同戲院之同意，即盜用其所持
    有保管之鄭新興、蔡侑靜印鑑章於其上，持以向臺東企銀行使，以提領現金或轉
    帳方式，先後十四次自系爭帳戶提領新臺幣（下同）六萬元至五十六萬三千元不
    等之現金據為己有（提款時間、金額及方式詳如附表所示），侵占業務上所持有
    之財物並致生損害於大同戲院；（二）於九十二年七月間（起訴書誤載為同年八
    月二十五日）某日，因大同戲院董事兼經理林彰隆，為支付與大同戲院約定之經
    營盈餘，而在臺東市○○路一二九號即大同戲院內，交付支票二十五張（俱以林
    陳涼為發票人，彰化商業銀行臺東分行為付款人，支票號碼ＣＦ─000000
    0號及ＣＦ─0000000至ＣＦ─0000000號，起訴書誤載為ＣＦ─
    0000000至ＣＦ─0000000號，自九十二年八月二十五日起至九十
    四年八月二十五日止，每月二十五日到期，票面金額均為六萬二千元）予當時仍
    實際負責大同戲院會計業務之丙○○，詎丙○○另萌為自己不法之所有意圖，於
    收受上開支票後隨即侵占入己，並全數轉讓於尤憲榮以清償債務，而再次侵占業
    務上所持有之財物。
二、案經大同戲院訴由臺灣臺東地方法院檢察署檢察官偵查起訴。
    理  由
一、訊據被告丙○○對於右揭犯罪事實坦承不諱，惟就侵占系爭帳戶內之如附表所示
    款項一節，另辯稱：大同戲院前董事長林漢東曾同意伊可以支用系爭帳戶款項，
    並答應只要伊能夠按時加計利息回補入帳即可，且當時常務董事即現任董事長甲
    ○○也有聽到云云。經查，上開犯罪事實業據證人甲○○、劉淑瑜於警詢及證人
    林彰隆於警詢、偵查中證述綦詳，並有系爭帳戶存摺影本一份及臺東企銀存摺存
    款取款條影本十四紙、支票影本十張、共同保管單及切結書各一紙在卷足憑。被
    告雖為前揭辯解，惟查，大同戲院前董事長林漢東已於九十一年間死亡，且證人
    甲○○未曾聽聞林漢東同意被告支用系爭帳戶款項乙情，業據其於偵查中證述明
    確，被告復未能舉出其他證據以供調查，自無從查證是否有被告辯解之情，足證
    被告此一辯解顯與事實不符，況被告亦未如其所稱，按時將支用之款項加計利息
    補回系爭帳戶，此觀系爭帳戶存摺影本明細自明，甚且，被告除支用系爭帳戶款
    項外並另行侵占林彰隆交付於大同戲院之支票，以清償自己積欠他人之債務，益
    證其並無回補帳款之意願與能力，其顯具有侵占入己之不法所有意圖甚明。本件
    事證已臻明確，被告犯行洵堪認定。
二、核被告偽造臺東企銀存摺存款取款條並持以行使侵占存款之行為，係犯刑法第二
    百十六條、第二百十條之行使偽造私文書罪及同法第三百三十六條第二項之業務
    侵占罪，其盜用印章並加蓋印文以偽造取款條，該盜用印章之行為，為其偽造私
    文書之部分行為，與其所犯偽造私文書之低度行為，為其行使偽造私文書之高度
    行為所吸收，均不另論罪。又其上開多次業務侵占與行使偽造私文書犯行，各均
    時間緊接，方法相同，所犯各係構成要件相同之罪名，顯各係基於概括犯意而反
    覆為之，均為連續犯，應依刑法第五十六條規定，各論以一罪，並均加重其刑，
    其所犯上開二罪間，有方法目的之牽連關係，應依刑法第五十五條規定，從一重
    之連續業務侵占罪處斷。公訴人雖漏未論及行使偽造私文書部分，惟此部分與起
    訴之業務侵占罪有裁判上一罪關係，本院自應一併予以審理。另被告將其業務上
    持有大同戲院之支票據為己有之行為，亦係犯刑法第三百三十六條第二項之業務
    侵占罪，其連續侵占存款及侵占支票之行為，雖係犯相同之罪名，惟二者時間相
    隔久遠、犯罪手法不同，顯係出於各別犯意為之，應予分論併罰。爰審酌被告為
    圖一己私利，竟趁業務之便侵占他人財物，所侵占之金額甚鉅，雖犯罪後坦承犯
    行，已見悔意，然尚未賠償被害人損害等一切情狀，分別量處如主文所示之刑，
    並定其應執行之刑，以資警惕。至被告偽造之臺東企銀存摺存款取款條十四紙，
    均已提出於臺東企銀行使，非屬其所有，爰不另為沒收之諭知，併此敘明。
據上論斷，應依刑事訴訟法第二百七十三條之一第一項、第二百九十九條第一項前段
，刑法第五十六條、第二百十六條、第二百十條、第三百三十六條第二項、第五十五
條、第五十一條第五款，罰金罰鍰提高標準條例第一條前段，判決如主文。
本案經檢察官乙○○到庭執行職務。
中      華      民      國    九十三    年      十二    月      三十一  日
                                      臺灣臺東地方法院刑事第三庭
                                                法  官  范乃中
右正本證明與原本無異。
如不服本判決，應於判決送達後十日內向本院提出上訴狀。（須附繕本）
「切勿逕送上級法院」
                                                書記官  陳俊德
中      華      民      國    九十四    年      一    月       三       日
附表
編號    提款日期                提款方式             提款金額（新臺幣）
一      九十年九月二十八日      提領現金             五十六萬三千元
二      九十年十月二日          提領現金             六萬元
三      九十年十一月一日        提領現金             六萬二千元
四      九十年十一月二十九日    提領現金             六萬元
五      九十年十二月二十七日    轉帳至○三○一─○   六萬四千元
                                00000000號
                                帳戶
六      九十一年一月二十八日    提領現金             六萬元
七      九十一年二月二十六日    提領現金             六萬元
八      九十一年三月二十九日    提領現金             六萬七千元
九      九十一年四月二十六日    提領現金             六萬二千元
十      九十一年五月二十九日    提領現金           六萬二千元
十一    九十一年七月一日        提領現金             二十八萬元
十二    九十一年八月二日        提領現金             六萬四千元
十三    九十一年八月二十七日    轉帳至○三○一─○   六萬二千元
                                00000000號
                                帳戶
十四    九十一年九月二十六日    提領現金             六萬二千元
附記
中華民國刑法第二百一十六條
(行使偽造變造或登載不實之文書罪)
行使第二百十條至第二百十五條之文書者，依偽造、變造文書或登載不實
事項或使登載不實事項之規定處斷。
中華民國刑法第二百一十條
(偽造變造私文書罪)
偽造、變造私文書，足以生損害於公眾或他人者，處五年以下有期徒刑。
中華民國刑法第三百三十六條第二項
(公務公益侵占罪、業務侵占罪)
對於業務上所持有之物，犯前條第一項之罪者，處六月以上五年以下有期
徒刑，得併科三千元以下罰金。
